【裁判字號】    97,審訴,1263
【裁判日期】    970822
【裁判案由】    毒品危害防制條例
【裁判全文】
臺灣桃園地方法院刑事判決            97年度審訴字第1263號
公  訴  人  臺灣桃園地方法院檢察署檢察官
被      告  甲○○
上列被告因違反毒品危害防制條例案件，經檢察官提起公訴（97
年度毒偵字第666 號），被告於本院準備程序進行中，就被訴事
實為有罪之陳述，經本院告知簡式審判程序意旨，並聽取公訴人
及被告之意見後，本院合議庭裁定依簡式審判程序審理，判決如
下：
    主  文
甲○○施用第一級毒品，累犯，處有期徒刑捌月。
    事實
一、甲○○前於民國80年間因違反肅清煙毒條例案件，經本院以
    80年度訴字第940 號判處有期徒刑3 年4 月確定，於83年7
    月5 日假釋出監並付保護管束（嗣假釋遭撤銷，尚餘殘刑1
    年8 月22日）；復於83年間因非法吸用化學合成麻醉藥品罪
    ，經本院以85年度訴緝字51號判處有期徒刑6 月，上訴後，
    經臺灣高等法院以85年度上訴字第2047號判決駁回上訴確定
    ；又於85年間因非法販賣化學合成麻醉藥品罪，經本院以85
    年度訴字第409 號判處有期徒刑5 年2 月，上訴後，經臺灣
    高等法院以86年度上訴字第321 號判決駁回上訴確定，2 罪
    嗣經臺灣高等法院以86年度聲字第582 號裁定應執行有期徒
    刑5 年6 月確定；另於85年間因非法吸用化學合成麻醉藥品
    罪，經本院以85年度易字第5191號判處有期徒刑8 月確定，
    與上揭殘刑1 年8 月22日、有期徒刑5 年6 月接續執行，於
    90年3 月6 日假釋出監並付保護管束，惟其後假釋經撤銷，
    尚餘殘刑2 年11月28日，復與經本院91年度易字第2071號判
    決確定之動產擔保交易法案件之拘役30日接續執行，而於95
    年1 月14日上開殘刑及拘役均執行完畢（於本案構成累犯）
    。又曾於91年間因施用毒品案件，經本院以91年度毒聲字第
    2423號裁定送觀察、勒戒後，認有繼續施用毒品傾向，再經
    本院以91年度毒聲字第2799號裁定送強制戒治，於92年3 月
    26日停止戒治並付保護管束出所，嗣於92年9 月15日保護管
    束期滿而視為執行完畢，並經臺灣桃園地方法院檢察署檢察
    官以92年度戒毒偵字第172 號為不起訴處分確定。詎其仍不
    知悔改並戒除毒癮，於上開強制戒治執行完畢釋放後5 年內
    ，復基於施用第一級毒品之犯意，於96年12月14日某時，在
    其桃園縣大溪鎮大漢家園12號居處內，施用第一級毒品海洛
    因1 次。嗣於96年12月14日下午2 時15分許，因其為列管毒
    品人口，經警通知採尿送驗後，結果呈毒品鴉片類陽性反應
    而查獲。
二、案經桃園縣警察局龍潭分局報告臺灣桃園地方法院檢察署檢
    察官偵查起訴。
    理  由
一、前開犯罪事實，業據被告甲○○於本院審理時坦承不諱，復
    有桃園縣政府警察局龍潭分局被採尿人姓名編號對照表、台
    灣檢驗科技股份有限公司濫用藥物檢驗報告各1 紙附卷足憑
    ，堪認被告前揭不利於己之自白與事實相符，應可採信。又
    按92年7 月9 日新修正之毒品危害防制條例刪除二犯及三犯
    之規定，一改修法前繁雜之處遇程序，僅將施用毒品者簡化
    區分為「初犯」、「再犯」，並認施用毒品者係屬病患性犯
    人，以觀察、勒戒戒除其身癮，並以強制戒治去除其心癮。
    經觀察、勒戒或強制戒治執行完畢釋放後，若係五年後再犯
    該條例第10條施用毒品罪者，與同條例第20條第1 項、第2
    項關於「初犯」之處理方式相同，檢察官應先聲請法院裁定
    令被告入勒戒處所觀察、勒戒，並視有無繼續施用毒品傾向
    ，決定應予釋放、為不起訴之處分，或應聲請法院裁定令入
    戒治處所強制戒治；若係五年內「再犯」同條例第10條施用
    毒品罪者，依同條例第23條第2 項規定，檢察官則應依法追
    訴。觀諸該條例第20條第3 項之修正理由：「觀察、勒戒或
    強制戒治五年後再犯者，顯見前所實施之觀察、勒戒或強制
    戒治已足以遮斷其施用毒品之癮，為期自新及協助其戒除毒
    癮，對此五年後再犯者，爰明定仍適用初犯之規定，先經觀
    察、勒戒、強制戒治之程序。」及同條例第23條第2 項之修
    正理由：「為配合簡化施用毒品犯之刑事處遇程序，並鑑於
    經觀察、勒戒或強制戒治執行完畢釋放後五年內再犯者，其
    再犯率甚高，原據以實施之觀察、勒戒及強制戒治既已無法
    收其實效，自應施以刑事處遇。」顯然如施用毒品者係前經
    觀察、勒戒或強制戒治等治療程序執行完畢五年後，始再施
    用毒品之「初犯」，因前所執行之觀察、勒戒或強制戒治已
    足收戒除毒癮之效，自應重新執行觀察、勒戒或強制戒治等
    治療程序，並於治療程序執行完畢後，由檢察官為不起訴處
    分，毋庸對之追訴處罰；反之，在「再犯」之情形，因其先
    前所為治療程序顯未能收戒斷毒癮之效，且考量施用毒品者
    之再犯率偏高，乃簡化其刑事處遇程序，而逕予追訴處罰，
    不再施以治療程序。參酌上開立法理由，修正毒品危害防制
    條例就施用毒品者，祇於「初犯」及「五年後再犯」二種情
    形，有其追訴條件之限制，即須於初犯經觀察、勒戒或強制
    戒治釋放後，五年內均無施用毒品之行為，始能認其前所實
    施之觀察、勒戒或強制戒治已足遮斷毒癮，而得於五年後再
    犯時，再予適用初犯之規定，重行觀察、勒戒等程序。倘五
    年內已經再犯，被依法追訴處罰，縱其第三次（或第三次以
    上）施用毒品之時間在初犯釋放五年以後，即與「五年後再
    犯」之情形有別，且因已於「五年內再犯」，顯見其再犯率
    甚高，原實施觀察、勒戒或強制戒治，已無法收其實效，而
    無五年戒斷期之存在，自無再經觀察、勒戒及強制戒治之必
    要，應由檢察官逕行起訴，始符新法修正之本旨（最高法院
    95年度台非字第59號、第65號判決意旨參照）。經查，被告
    曾有事實欄所載之施用毒品犯行，有臺灣高等法院被告前案
    紀錄表1 紙附卷可稽，其於強制戒治執行完畢後5 年內再犯
    施用毒品案件，自非屬「初犯」或「五年後再犯」之情形，
    依上開說明，自應逕予論罪科刑。綜上，本件事證明確，被
    告犯行堪以認定。
二、核被告所為，係犯毒品危害防制條例第10條第1 項之施用第
    一級毒品罪。被告施用第一級毒品前非法持有第一級毒品之
    低度行為，為施用第一級毒品之高度行為所吸收，不另論罪
    。被告有如犯罪事實欄所載之前案紀錄，甫執行完畢，此有
    卷附臺灣高等法院被告前案紀錄表1 份在卷可按，其受有期
    徒刑執行完畢後，5 年內故意再犯本件有期徒刑以上之罪，
    為累犯，應依刑法第47條第1 項規定加重其刑。爰審酌被告
    犯罪之動機、方法、其前經觀察、勒戒及強制戒治後，復施
    用第一級毒品海洛因之犯行，戕害己身，顯無悔改之意，惟
    犯後坦承犯行，態度良好等一切情狀，量處如主文所示之刑
    。
據上論斷，應依刑事訴訟法第273 條之1 第1 項、第299 條第1
項前段，毒品危害防制條例第10條第1 項，刑法第11條、第47條
第1 項，判決如主文。
本案經檢察官黃珮如到庭執行職務。
中    華    民    國    97    年     8    月    22    日
                      刑事庭  法  官  江振義
以上正本證明與原本無異。
如不服本判決，應於判決送達後10日內向本院提出上訴狀（應附
繕本），其未敘述上訴理由者，應於上訴期間屆滿後20日內補提
理由書狀於本院，上訴於臺灣高等法院。
                              書記官  林韡婷
中    華    民    國    97    年     8    月    22    日
本案論罪科刑法條：
毒品危害防制條例第10條第1 項
施用第一級毒品者，處 6 月以上 5 年以下有期徒刑。


司法院資訊處製作；財團法人民間司法改革基金會備份。
